臺灣高等法院刑事判決
110年度上易字第902號
上  訴  人  臺灣宜蘭地方檢察署檢察官
上  訴  人  
即  被  告  賴宏欽


上列上訴人等因被告詐欺案件，不服臺灣宜蘭地方法院109年度
易字第510號，中華民國110年2月2日第一審判決（起訴案號：臺
灣宜蘭地方檢察署109年度偵字第3355號），提起上訴，本院判
決如下：
    主  文
上訴駁回。
　　事實及理由
一、本案經本院審理結果，認第一審以被告賴宏欽（下稱被告）
    犯刑法第30條第1項前段、第339條第1項之幫助詐欺取財罪
    ，處拘役40日，並諭知易科罰金之折算標準為新臺幣（下同
    ）1,000元折算1日，核其認事用法及量刑均無不當，應予維
    持，並引用第一審判決書記載之事實、證據及理由（如附件
    ）。
二、檢察官提起上訴，其上訴意旨略以：被告前已有因提供金融
    帳戶提款卡犯詐欺取財罪，而經原審法院以101年度簡字第9
    3號刑事簡易判決判處有期徒刑3月確定，本案為被告第2次
    再犯幫助詐欺罪行，判決刑度不應低於前次刑度有期徒刑3
    月；況被告犯後仍飾詞狡辯，未與被害人黃金煌達成和解，
    犯後態度不佳。而原審僅量處被告拘役40日，其量刑顯屬過
    輕，不符合罪刑相當之原則；且原審於科刑之理由，僅抽象
    載稱審酌被告之素行、犯後態度、智識程度、生活狀況等一
    切情狀，並未說明各該事項之具體情形，亦有判決理由未備
    之違法。爰請求將原判決撤銷，更為適當合法之判決云云。
    惟查，按量刑輕重，屬為裁判之法院得依職權自由裁量之事
    項，苟其量刑已以行為人之責任為基礎，並斟酌刑法第57條
    各款所列情狀，在法定刑度內，酌量科刑，無顯然失當或違
    反公平、比例及罪刑相當原則者，亦無偏執一端，致明顯失
    出失入情形，即不得指為違法。查原審判決已經詳細記載量
    刑審酌各項被告犯罪情節及犯罪後之態度等一切情狀，予以
    綜合考量，在法定刑內科處其刑，尚屬妥適，此觀諸原判決
    載明：「爰審酌被告對於詐欺集團或不法份子利用他人金融
    機構帳戶實行詐欺或其他財產犯罪，已有所預見，且曾因而
    遭判刑確定，仍為辦理貸款而交付個人帳戶，助長詐欺犯罪
    之風氣，徒增司法機關偵查犯罪之困難程度及擾亂金融交易
    往來秩序及社會正常交易安全，並使被害人受騙，應予非難
    ，惟衡酌被告係為借款而抱持僥倖之心態，尚與其他直接販
    售、出租帳戶之幫助詐欺型態之惡性有所不同，併考量其素
    行、犯後態度、智識程度、生活狀況等一切情狀，量處如主
    文所示之刑，並諭知易科罰金之折算標準。」等語自明（見
    原判決第6頁理由欄四所載），堪認原判決已經詳細記載量
    刑審酌各項被告犯罪情節及犯罪後之態度等一切情狀，予以
    綜合考量，在法定刑內科處其刑，是本件檢察官以原判決量
    刑過輕及未具體說明科刑理由云云為由提起上訴，為無理由
    ，應予駁回。
三、被告提起上訴雖仍執原審辯解否認犯行，惟查，被告涉犯本
    件幫助詐欺取財罪，其事證已臻明確，已如前述(詳附件原
    判決第3至6頁理由欄三所載)，且原判決就被告上訴理由所
    執取捨亦已多所論述及說明其憑以認定之依據，經核與吾人
    日常生活經驗所得之定則亦無違背。故被告所執上訴理由，
    本院尚難採為被告有利認定之依據。是本件被告之上訴，亦
    為無理由，應一併予以駁回。
四、被告於本院審判期日經合法傳喚，無正當理由未到場，爰不
    待其陳述逕行判決。　　　
據上論斷，應依刑事訴訟法第371條、第373條、第368條，判決
如主文。　
本案經檢察官劉憲英提起公訴，檢察官張學翰提起上訴，檢察官
董怡臻到庭執行職務。
中　　華　　民　　國　　110 　年　　9 　　月　　16　　日
                  刑事第一庭    審判長法  官  周煙平
　　　　　　　　　　　　　　　　　　　法  官  連育群
　　　　　　　　　　　　　　　　　　　法  官  吳炳桂 
以上正本證明與原本無異。
不得上訴。
                                      書記官  陳淑婷
中　　華　　民　　國　　110 　年　　9 　　月　　16　　日
附錄：本案論罪科刑法條全文　　　　　　　　　　　　　　　
中華民國刑法第339條：
意圖為自己或第三人不法之所有，以詐術使人將本人或第三人之
物交付者，處 5 年以下有期徒刑、拘役或科或併科 50 萬元以
下罰金。
中華民國刑法第30條：
幫助他人實行犯罪行為者，為幫助犯。雖他人不知幫助之情者，
亦同。
幫助犯之處罰，得按正犯之刑減輕之。

附件：
　　　　　　臺灣宜蘭地方法院刑事判決
                                      109年度易字第510號
公　訴　人　臺灣宜蘭地方檢察署檢察官
被　　　告　賴宏欽　男　（民國00年0月0日生）
                    身分證統一編號：Z000000000號
                    住宜蘭縣○○鄉○○○路0段000巷00號
上列被告因詐欺案件，經檢察官提起公訴（109年度偵字第3355
號），本院判決如下：
    主  文
賴宏欽幫助犯詐欺取財罪，處拘役肆拾日，如易科罰金，以新臺
幣壹仟元折算壹日。
    事  實
一、賴宏欽於民國109年3月間，接獲自稱速配貸理財專員之「陳
    奕翔」之人來電，詢問有無資金需求，賴宏欽因本即欲辦理
    貸款，遂依對方指示將身分證、健保卡及其申辦之玉山銀行
    存摺封面及內頁、兆豐銀行、合作金庫銀行之存摺封面拍照
    後以LINE傳給對方，自稱「陳奕翔」之人以要幫其修飾帳戶
    以利貸款審核為由，要求其提供玉山銀行、兆豐銀行、合作
    金庫銀行之提款卡及密碼，而賴宏欽為期以非常規之方式取
    得貸款，知悉「陳奕翔」所稱交付金融機構帳戶存摺、提款
    卡及密碼之理由，與一般貸款之正常程序不符，且明知將提
    款卡及密碼等資料提供予他人使用，常與財產犯罪密切相關
    ，極易遭詐欺集團成員使用而利用為犯罪工具，詐欺集團可
    能藉其帳戶遂行詐欺取財而達收取贓款之目的，將有助於不
    法者從事詐欺取財等非法犯行之用，仍抱持如有機會可貸得
    款項即予嘗試，縱使其帳戶淪為詐騙之犯罪工具，只要不涉
    己身即可之心態，基於幫助詐欺不確定故意，於109年4月4
    日16時55分許，在宜蘭縣五結鄉之全家便利超商興盛店，將
    其申辦之合作金庫商業銀行帳號0000000000000號帳戶之提
    款卡以店到店之方式寄出，再透過電話告知自稱「陳奕翔」
    之人其提款卡密碼，容任自稱「陳奕翔」之人所屬之詐欺集
    團（無證據足認為3人以上）成員使用前揭銀行帳戶以遂行
    詐欺犯罪。嗣該詐欺集團成員取得前揭銀行帳戶之提款卡及
    密碼後，即基於意圖為自己不法所有之詐欺取財之犯意，撥
    打電話予黃金煌，佯稱其之前在「HERBUY」網站購物後，該
    網站向銀行請款時，將商品數量登記錯誤，再由佯稱為銀行
    人員之詐欺集團成員稱因金管會需確認基本資料及信用額度
    有無問題，致黃金煌陷於錯誤，依該詐欺集團成員指示，於
    109年4月8日20時許、20時33分許、20時35分許，分別匯款4
    9,987元、49,987元、49,989元至賴宏欽前揭合作金庫銀行
    帳戶。
二、案經宜蘭縣政府警察局羅東分局報請台灣宜蘭地方檢察署檢
    察官偵查起訴。
    理  由
一、證據能力：按被告以外之人於審判外之言詞或書面陳述，除
    法律有規定者外，不得作為證據，刑事訴訟法第159條第1項
    固定有明文。惟按當事人、代理人或辯護人於法院調查證據
    時，知有第159條第1項不得為證據之情形，而未於言詞辯論
    終結前聲明異議者，視為有前項之同意，同法第159條之5第
    2項亦定有明文。本件當事人對於本判決下列所引用之供述
    證據之證據能力，於本院行準備程序時均表示無意見而不予
    爭執，迄至言詞辯論終結前亦未再聲明異議，本院審酌上開
    證據資料製作時之情況，尚無違法不當及證明力明顯過低之
    瑕疵之情形，爰依前開規定，認均具有證據能力。又本院下
    列所引用之非供述證據（卷內之文書、物證）之證據能力部
    分，並無證據證明係公務員違背法定程序所取得，且當事人
    於本院亦均未主張排除其證據能力，迄本院言詞辯論終結前
    均未表示異議，本院審酌前揭非供述證據並無顯不可信之情
    況與不得作為證據之情形，依刑事訴訟法第158條之4反面解
    釋及第159條之4之規定，應認均有證據能力。
二、訊據被告賴宏欽固坦承有於前揭時、地將前揭合作金庫銀行
    帳戶提款卡依自稱「陳奕翔」之人之指示，至全家便利超商
    興盛店以店到店之方式寄送，再透過電話告知自稱「陳奕翔
    」之人其提款卡密碼等事實，惟矢口否認有何幫助詐欺取財
    犯行，辯稱：我是要辦貸款，當時我在網路上找「理債一日
    便」辦貸款，有收2,000元手續費，我錢繳後在等待時，自
    稱是「速配貸」公司的人打給我問有無資金需求，我說已經
    向「理債一日便」辦理，現正送件中，對方說沒關係，可以
    先給他資料，自稱「速配貸」公司「陳奕翔」的人就說下午
    就知道能否辦過，我加對方的LINE，並傳了身分證字號、幾
    本銀行帳戶往來資料，幾天後，「理債一日便」說我沒有辦
    法核貸，「陳奕翔」說他們有配合的銀行要我寄提款卡給他
    ，會修飾我的帳戶，所以我才把提款卡寄給對方云云。
三、經查：
  ㈠前揭被告坦承之事實，有被告之全家超商寄件繳費明細、被
    告與自稱「陳奕翔」之人之LINE對話紀錄、被告名下帳戶資
    料可稽（109年度偵字第3355號卷第35至39頁、警卷第9頁）
    ，而上開詐欺集團成員對被害人黃金煌進行詐騙，使被害人
    陷於錯誤，於109年4月8日20時許、20時33分許、20時35分
    許，分別匯款49,987元、49,987元、49,989元至被告前揭合
    作金庫銀行帳戶等情，業據被害人於警詢中陳述明確（警卷
    第5至7頁），並有被害人網路轉帳交易之手機翻拍畫面可佐
    （警卷第13至14頁），此部分事實首堪認定。足證被告所寄
    交之前揭合作金庫銀行帳戶確遭詐欺集團使用作為詐欺被害
    人取得贓款之工具。
  ㈡按刑法關於犯罪之故意，不但直接故意，須行為人對於構成
    犯罪之事實具備明知及有意使其發生之要件，即間接故意，
    亦須行為人對於構成犯罪之事實預見其發生，且其發生不違
    背行為人本意始足成立，若對於構成犯罪之事實，雖預見其
    能發生，而在行為人主觀上確信其不致發生者，仍應以過失
    論。是以，行為人無論係出於直接、間接故意，均以行為人
    對於構成犯罪事實之發生，均有其本意為要件。所不同者乃
    對於構成要件事實，直接故意乃行為人於行為時主觀上係基
    於確信，並有意促使發生；間接故意則係行為人行為時尚非
    確信，但為實現犯罪之目的，而任其發生。若行為人雖預見
    構成犯罪事實之發生，然因主觀上確信不發生，致發生係違
    背其本意，則屬有認識之過失。又基於申辦貸款之意思提供
    金融卡及密碼予對方時，是否同時具有幫助詐欺取財之不確
    定故意，並非絕對對立、不能併存之事，亦即縱係因申辦貸
    款業務而與對方聯繫接觸，但於提供金融卡及密碼與對方時
    ，依行為人本身之智識能力、社會經驗、與對方互動之過程
    等情狀，如行為人對於其所提供之帳戶資料，已預見被用來
    作為詐欺取財等非法用途之可能性甚高，惟仍心存僥倖，而
    將該等金融機構帳戶物件提供他人使用，可認其對於自己利
    益之考量遠高於他人財產法益是否因此受害乙節，容任該等
    結果發生而不違背其本意，自仍應認具有幫助詐欺取財之不
    確定故意，而成立幫助詐欺取財罪。經查：
  ⒈依被告提供之與自稱「陳奕翔」之人之LINE對話紀錄顯示（1
    09年度偵字第3355號卷第35至39頁），被告確實係因欲辦理
    貸款而與自稱「陳奕翔」之人聯繫，並寄送其申辦之合作金
    庫銀行帳戶提款卡及告知密碼，此部分事實堪以認定。
  ⒉被告前已有因提供金融帳戶提款卡而經本院101年度簡字第93
    號刑事簡易判決判處幫助犯詐欺取財罪，處有期徒刑3月確
    定，此經被告坦承不諱（本院卷第81頁），並有台灣高等法
    院被告前案紀錄表可稽，堪認屬實。故被告對詐欺集團常利
    用他人之金融帳戶以遂行詐欺乙情，自知之甚明。
  ⒊被告自承：（問：之前你要辦貸款時，有無叫你把提款卡寄
    給他們？）沒有；（問：本次辦貸款要你寄出提款卡，你不
    會覺得奇怪嗎？）有啊，我一開始先拒絕，但因為同一時間
    我申辦的另一家沒有過，陳奕翔這家說可以幫我辦，我就寄
    過去了等語（109年度偵字第3355號卷第24頁背面），顯見
    被告對貸款需交付提款卡一事，已感覺違於常情而產生懷疑
    ，然因對方說可幫忙辦理貸款，遂仍將提款卡寄予對方。事
    後被告與自稱「陳奕翔」之人以LINE聯繫時，復向自稱「陳
    奕翔」之人表示：「錄影跟照片都要，我這樣看不清楚上面
    寫甚麼，而且又沒有付上我的金融卡及你的有照片的身分證
    明，單以名片並不能代表甚麼，我這只是做一個日後的有甚
    麼問的保障而已，並不會將你的證件個資或任何內容給第三
    者看到，所以我希望專員你能盡量詳細的資訊給我做為一個
    保障而已，這樣專員你是否能一次性的把我要求的部分就能
    盡量一次給我，這樣才不會再拖延到時間，謝謝」（109年
    度偵字第3355號卷第38頁背面），更足認被告對將提款卡寄
    送對方一事，一直感覺不妥而心存疑慮，而希望對方能提供
    更完整之書面保證，以期日後產生法律責任時可免除自身責
    任。而之後自稱「陳奕翔」之人雖未提供有照片之身份證明
    等相關證件，被告卻未再要求自稱「陳奕翔」之人，即將提
    款卡密碼告知自稱「陳奕翔」之人，此據被告供述明確（本
    院卷第80頁），足徵被告一方面覺得對方可疑，一方面又覺
    得即使可疑也沒什麼關係之容任心態。又自稱「陳奕翔」之
    人原要求被告寄送玉山銀行、兆豐銀行及合作金庫共3家銀
    行之提款卡，而被告最後僅寄送合作金庫之提款卡，被告對
    此供稱：因為兆豐的在我姐那邊，玉山的我自己要用，我想
    只寄出一張，我有問對方，對方說可以，我就只寄合作金庫
    的；寄出合作金庫提款卡前，帳戶內餘額是100元以內等語
    （109年度偵字第3355號卷第24頁背面），可知被告所選擇
    寄送之提款卡，為帳戶內餘額所剩甚少，且自己較少運用，
    對自己不至於造成損失之帳戶。
  ⒋綜上，被告在上開不合貸款常情之情況下，已預見其交付前
    揭帳戶資料有被人用以從事犯罪之可能性，然因欲辦理貸款
    ，仍寧願放手一搏，將其申辦之前揭合作金庫銀行帳戶提款
    卡及密碼交付及告知自稱「陳奕翔」之人，顯係抱持如貸款
    成功，固然最好，如貸款失敗，因該帳戶不常使用，其內餘
    額亦甚少，不至於對自己造成損失，且自稱「陳奕翔」之人
    先前已以LINE傳送內容為「2020年4月6日，速配貸已收到賴
    宏欽先生合作金庫銀行相關帳本資料，純屬個人信貸申辦用
    途，其餘作廢。如有法律相關問題，全由本公司全額負責。
    速配貸專員：陳奕翔」之紙條照片（109年度偵字第3355號
    卷第56頁），可期作為被告自身免除法律責任之證明，遂在
    已懷疑對方之情形下，仍未經查證該收取帳戶資料者之真實
    身分及貸款虛實，即將前揭帳戶提款卡與密碼等資料交付予
    無任何信賴基礎之LINE暱稱「陳奕翔」之人。是被告已預見
    其將前揭帳戶提款卡及密碼提供予他人使用，可能將幫助他
    人實行犯罪，惟因為期能達成貸款之目的，遂容任其發生，
    被告有幫助詐欺之不確定故意甚明。
  ㈢綜上，本件事證明確，被告所辯不足採信，犯行堪以認定，
    應依法論科。
四、按刑法上之幫助犯，係指以幫助之意思，對於正犯資以助力
    ，而未參與實行犯罪之行為者而言。查被告將上開合作金庫
    銀行帳戶之存摺、提款卡及密碼寄交予他人，容任他人以之
    作為詐欺取財之取款工具，係基於幫助他人詐欺取財之犯意
    ，且所為提供帳戶之行為，係屬刑法詐欺取財罪構成要件以
    外之行為，是核被告所為，係犯刑法第30條第1項前段、第3
    39條第1項之幫助詐欺取財罪。被告係幫助犯，爰依刑法第3
    0條第2項之規定，按正犯之刑減輕之。爰審酌被告對於詐欺
    集團或不法份子利用他人金融機構帳戶實行詐欺或其他財產
    犯罪，已有所預見，且曾因而遭判刑確定，仍為辦理貸款而
    交付個人帳戶，助長詐欺犯罪之風氣，徒增司法機關偵查犯
    罪之困難程度及擾亂金融交易往來秩序及社會正常交易安全
    ，並使被害人受騙，應予非難，惟衡酌被告係為借款而抱持
    僥倖之心態，尚與其他直接販售、出租帳戶之幫助詐欺型態
    之惡性有所不同，併考量其素行、犯後態度、智識程度、生
    活狀況等一切情狀，量處如主文所示之刑，並諭知易科罰金
    之折算標準。
據上論斷，應依刑事訴訟法第299條第1項前段，判決如主文。
本案經檢察官劉憲英提起公訴，經檢察官張學翰到庭執行職務。
中　　華　　民　　國　 110　　年　　2 　　月　　2 　　日
                  刑事第二庭審判長法  官  王耀興
                                  法  官  林惠玲
                                  法  官  呂俐雯
如不服本判決應於收受本判決後20日內向本院提出上訴書狀，並
應敘述具體理由。若未敘述理由者，應於上訴期間屆滿後20日內
向本院補提理由書狀(均須按他造當事人之人數附繕本)。
                                  書記官  林怡君
中　　華　　民　　國　 110　　年　　2 　　月　　3 　　日
附錄法條：
中華民國刑法第339條第1項
（普通詐欺罪）
意圖為自己或第三人不法之所有，以詐術使人將本人或第三人之
物交付者，處 5 年以下有期徒刑、拘役或科或併科 50 萬元以
下罰金。
中華民國刑法第30條
（幫助犯及其處罰）
幫助他人實行犯罪行為者，為幫助犯。雖他人不知幫助之情者，
亦同。
幫助犯之處罰，得按正犯之刑減輕之。